臺灣嘉義地方法院民事判決
110年度訴字第383號
原      告  陳素月  
訴訟代理人  劉烱意律師
被      告  陳張錢  

訴訟代理人  陳澤嘉律師
            林子恒律師
            蔡翔安律師
上列當事人間債務人異議之訴事件，本院於民國111年1月11日言
詞辯論終結，判決如下：
    主      文
本院110年度司執字第22556號拍賣抵押物事件關於對原告之強制
執行程序應予撤銷。
被告應將原告所有坐落嘉義縣○○鎮○○段○○○段000地號土地，面積
3,906平方公尺土地，以民國80年8月27日，嘉義縣大林地政事務
所，林地登字第011830號收件，權利價值新臺幣3,971,941元之
抵押權設定登記塗銷。
原告其餘之訴駁回。
訴訟費用由原告負擔百分之2，餘由被告負擔。
    事實及理由
一、原告主張：
  ㈠被告就原告所有坐落嘉義縣○○鎮○○段○○○段000地號土地（下
    稱409地號土地）設定擔保債權總金額新臺幣（下同）1,200
    萬元之抵押權（下稱系爭抵押權），於民國80年8月27日登
    記，嘉義縣大林地政事務所林地登字第011830號收件，存續
    期間為80年8月20日至80年9月19日，清償日期為80年9月19
    日。被告於91年間聲請拍賣抵押物裁定，經鈞院以91年度拍
    字第574號(下稱91拍574號)裁定准予拍賣，原告於91年提起
    塗銷抵押權登記訴訟，經鈞院以91年度重訴字第203號(下稱
    91重訴203號)判決原告之訴駁回，嗣原告提起上訴，經臺灣
    高等法院臺南分院（下稱南高院）以94年度重上字第6號(下
    稱94重上6號)判決系爭抵押權權利價值超過3,971,941元之
    抵押權設定登記應塗銷，兩造均提起上訴，經最高法院以96
    年度台上字第973號(下稱96台上973號)裁定駁回，於96年5
    月3日確定。被告即於96年11月13日持鈞院91拍574號裁定、
    南高院94重上6號判決暨確定證明書，就抵押債權金額3,971
    ,941元（下稱系爭債權）聲請強制執行，經鈞院以96年度執
    字第26206號(下稱96執26206號)受理，嗣於98年2月2日因延
    緩期滿，被告逾期未表示意見，視為撤回而結案。被告復於
    110年3月26日聲請拍賣抵押物裁定，經鈞院以110年度司拍
    字第32號(下稱110司拍32號)裁定准予拍賣，原告不服提起
    抗告，經鈞院以110年度抗字第17號裁定駁回。被告於110年
    6月22日持鈞院110司拍32號裁定、110年度抗字第17號裁定
    聲請強制執行，經鈞院以110年度司執字第22556號受理拍賣
    抵押物之強制執行事件（下稱系爭執行事件）。
  ㈡被告已取得鈞院91拍574號裁定，又於110年3月26日重複聲請
    拍賣抵押物裁定，鈞院本應駁回聲請，卻仍以鈞院110司拍3
    2號裁定准予拍賣，該裁定應為無效裁定，不得作為執行名
    義，原告依強制執行法第12條規定，主張系爭執行事件應予
    撤銷。倘鈞院認該執行名義有效，原告主張該執行名義成立
    前系爭債權已罹於時效，依強制執行法第14條第2項規定，
    請求撤銷系爭執行事件。另被告雖追加以鈞院91拍574號裁
    定為執行名義聲請強制執行，然其系爭債權已於95年9月19
    日因時效完成而消滅，被告持鈞院91拍574號裁定，已不得
    為執行名義，依強制執行法第14條第1項規定，請求撤銷系
    爭執行事件。
  ㈢系爭債權於系爭土地登記謄本之清償期登記為80年9月19日，
    被告雖於91年聲請拍賣抵押物裁定，然此不生中斷時效之效
    力，依民法第125條規定，系爭債權之請求權時效已於95年9
    月19日消滅，再加計實行抵押權5年除斥期間，系爭抵押權
    於100年9月19日消滅。系爭債權既已時效完成，被告於96年
    11月13日持鈞院91拍574號裁定為執行名義聲請強制執行，
    並不生中斷時效或中斷事由終止重行起算時效，且嗣後既已
    因視為撤回強制執行之聲請，被告於視為撤回後5年內亦未
    再行使抵押權，系爭抵押權已屆除斥期間而消滅。被告於11
    0年6月22日持鈞院110司拍32號裁定為執行名義聲請強制執
    行，系爭債權顯已逾15年之請求權時效，且系爭抵押權設定
    迄今已30年，亦已逾20年，系爭抵押權已消滅，故依民法第
    880條及第767條第1項中段規定，請求塗銷系爭抵押權登記
    。
  ㈣並聲明：⒈系爭執行事件之強制執行程序應予撤銷。⒉被告應
    將系爭土地上設定之系爭抵押權登記予以塗銷。
二、被告則以下列情詞置辯：
  ㈠鈞院91拍574號裁定之債務人有山峻玻璃纖維股份有限公司（
    下稱山峻公司）及原告，而執行標的除系爭土地外，尚有同
    段同小段409-1、409-2地號土地暨其上71、72建號建物等5
    筆不動產，因山峻公司於97年10月7日遭經濟部中部辦公室
    以經授中字第09735207170號予以廢止，是鈞院91拍574號裁
    定已有山峻公司無法受執行之情形，該裁定有執行之困難，
    故被告乃針對另一債務人即原告重新聲請拍賣抵押物裁定即
    鈞院110司拍32號裁定，該裁定僅原告一人，執行標的僅409
    地號土地，前後兩裁定之執行標的及執行對象顯有差別，執
    行效果自有不同。又鈞院110司拍32號裁定業經作成，自得
    為執行名義，難謂為無效或無實益之裁定。
  ㈡鈞院96執26206號強制執行案件，雖因延緩期滿，逾期未表示
    意見而視為撤回，然其執行名義即鈞院91拍574號裁定未失
    效，縱鈞院110司拍32號裁定有因重複聲請而為無實益情事
    ，被告已追加鈞院91拍574號裁定為系爭執行事件之執行名
    義，是系爭執行事件非無實益拍賣。
  ㈢系爭債權有中斷時效事由，而未罹於時效，系爭抵押權亦未
    逾除斥期間：
  ⒈系爭抵押權係為擔保系爭債權而設定，然原告迄今未對被告
    清償，且南高院94重上6號判決認定系爭債權仍有效存在。
    又抵押權並不因抵押權存續期間屆滿而當然消滅，蓋該抵押
    權存續期間之登記，於法律上並不具任何意義，是被告若未
    清償其抵押債務，則系爭抵押權及其所擔保之系爭債權均有
    效存在，是原告主張系爭抵押權因存續期間之登記，已罹於
    除斥期間云云，並不足採。
  ⒉按民法第129條之立法目的係基於保護債權人利益之法理，債
    務人於訴訟外所為之承認，一律生時效中斷之效果，則債權
    人於確認債權存在與否之訴訟中，明確為債權存在之主張，
    經法院審理作成之確認債權存在判決，亦應具有中斷時效之
    效果。系爭抵押權係擔保被告之配偶陳永松代償原告之借款
    債權，原告於南高院94重上6號案件審理過程，承認79年11
    月15日之20萬元本票、79年12月13日之10萬元本票，確實有
    向陳永松借款。另南高院94重上6號判決書認定「附表㈠編號
    4之20萬元，即附表㈡編號4之款項，此款項係上訴人（即原
    告）指示陳永松於80年2月22日匯入上訴人另設立之旭泰公
    司…，為上訴人所不爭執之事實，且上訴人亦無山峻公司轉
    讓傳票，則被上訴人（即被告）主張該款項係上訴人所借，
    尚可採信。」、「附表㈡編號6，10萬元部分，係陳永松交現
    金予上訴人陳素月，而非轉入山峻公司之帳戶，為兩造所不
    爭執之事實，且上訴人陳素月未舉證明，該款項係陳永松為
    支付山峻公司之款項，則被上訴人主張係借款應可採信。」
    ，足證原告不爭執此筆20萬元為陳永松依原告指示所匯予原
    告之款項，及承認陳永松確有交付此筆10萬元金額予原告之
    事實，而生承認效力。原告於鈞院91重訴203號案件所提民
    事準備書㈡狀之附件四「陳董資金往來帳明細表」記載「80.
    8.14還合庫貸款1,171,941」，並以民事準備書㈢狀表示「原
    告陳素月所簽發之支票，乃以前原告向柳源成皆委託張日利
    處理，故原告將支票交給張日利…，因陳永松還張日利（即
    柳源成）之二百二十萬元，已載於原告前狀所提附件四陳董
    資金往來明細表內。」等語，是原告已承認陳永松確實有替
    原告代償220萬元及1,171,941元債務之債權債務法律關係。
    由上所述，原告確有承認債權之表示，至多僅就系爭債權用
    途進行爭執，然並未否認陳永松確有代償或給付金錢之事實
    ，是上開訴訟事件最終認定被告對原告於3,971,941元範圍
    內之債權存在，足證原告確實有承認系爭債權存在，已符合
    民法第129條第1項第2款之承認，有時效中斷之情形，故系
    爭債權未罹於消滅時效。
  ⒊系爭債權之時效於南高院94重上6號判決確定之時點即96年5
    月3日重行起算，被告復於96年11月13日持鈞院91拍574號裁
    定為執行名義，聲請鈞院96執26206號強制執行案件，雖因
    延緩期滿，逾期未表示意見而視為撤回，然依最高法院109
    年台上字第3118號民事判決意旨，視為撤回僅屬法律所擬制
    之「部分」強制執行程序撤回，尚非原告自行撤回全部強制
    執行程序，與民法第136條之「撤回其聲請」迥然不同，自
    不可解為有視為時效不中斷之情形，依民法第129條第2項第
    5款中斷時效並再次重行起算，因此系爭債權之請求權於111
    年11月13日始罹於消滅時效，被告並得於116年11月13日前
    實行抵押權而聲請拍賣抵押物，故系爭債權並未逾民法第12
    5條規定之消滅時效，系爭抵押權亦未逾民法第880條規定之
    除斥期間。
　⒋退步言之，縱系爭債權無上開中斷時效情事，僅單純以80年9
    月19日為清償日並起算請求權時效，依民法第880條規定，
    被告尚可於100年9月19日前行使抵押權，被告既已於96年11
    月13日聲請強制執行以行使抵押權，於法並無不合。　
  ㈣並答辯聲明：原告之訴駁回。
三、兩造不爭執事項：
  ㈠系爭抵押權於80年8月27日登記，擔保債權記載為1,200萬元
    ，清償日期記載為80年9月19日。
　㈡被告於91年間聲請拍賣抵押物，經本院91拍574號裁定准予拍
    賣。
　㈢原告於91年提起塗銷抵押權登記訴訟，經本院91重訴203號判
    決原告之訴駁回，嗣原告提起上訴，經南高院94重上6號判
    決被告應將系爭抵押權權利價值超過3,971,941元之抵押權
    設定登記塗銷，及確認原告與訴外人簡俊旭於80年8月20日
    所簽發票號CH091966號、到期日80年9月19日、票面金額1,2
    00萬元之本票，超過3,971,941元之本票債權不存在，兩造
    均不服皆提起上訴，經最高法院以96年度台上字第973號裁
    定駁回兩造上訴，於96年5月3日確定。
　㈣被告於96年11月13日以本院91拍574號裁定、南高院94重上6
    號判決暨確定證明書聲請強制執行，就債權3,971,941元行
    使系爭抵押權，經本院96執26206號受理，嗣於98年2月2日
    因延緩期滿，被告逾期未表示意見，視為撤回而結案。
　㈤被告於110年3月26日聲請拍賣抵押物裁定，經本院110司拍32
    號裁定准予拍賣，嗣原告提起抗告，經本院110年度抗字第1
    7號裁定駁回。
　㈥被告於110年6月22日以本院110司拍32號裁定暨110年度抗字
    第17號裁定聲請強制執行，經系爭執行事件受理拍賣抵押物
    。
四、得心證之理由：
  ㈠原告主張塗銷系爭抵押權，於權利價值超過3,971,941元之抵
    押權設定登記部分：
  ⒈按確定之終局判決有既判力者，除別有規定外，限於經裁判
    之訴訟標的，此觀民事訴訟法第400 條第1 項規定即明。於
    後訴訟之訴訟標的與前訴訟之訴訟標的同一，即有上開規定
    之適用。
  ⒉查原告於91年就系爭抵押權提起塗銷抵押權登記訴訟，經本
    院91重訴203號判決原告之訴駁回，原告提起上訴，經南高
    院94重上6號判決系爭抵押權權利價值超過3,971,941元之抵
    押權設定登記應塗銷，兩造均提起上訴，經最高法院以96年
    度台上字第973號裁定駁回，於96年5月3日確定乙情，為兩
    造所不爭執(見兩造不爭執事項㈢)，並有南高院94重上6號判
    決、最高法院96年度台上字第973號裁定及確定證明書在卷
    為憑(見本院卷第29至47頁)，且經本院依職權調取前開卷宗
    核閱確認無誤。足見系爭抵押權之權利價值超過3,971,941
    元之抵押權設定登記部分，經前開案件審理後，判決應予以
    塗銷確定，揆諸前開說明，本院及兩造自均應受相關前案判
    決既判力之拘束力，原告不能於本件再就相同內容(即系爭
    抵押權於權利價值超過3,971,941元之抵押權設定登記部分)
    ，再為主張請求塗銷，是原告就系爭抵押權，權利價值超過
    3,971,941元之抵押權設定登記應予塗銷之主張，即無理由
    ，應予駁回。
  ㈡原告主張系爭債權業已罹於時效等語，為被告所否認，並以
    前詞置辯。經查：
  ⒈按「請求權，因十五年間不行使而消滅。」、「消滅時效，
    因左列事由而中斷：一、請求。二、承認。三、起訴。」民
    法第125條前段、第129條第1項定有明文。又所謂承認，指
    義務人向請求權人表示是認其請求權存在之觀念通知（最高
    法院51年台上字第1216號民事判例意旨採此見解）。另按民
    法第131條所謂時效因起訴中斷者，係僅指有請求權之人，
    以訴行使其請求權，其消滅時效因而中斷者而言（最高法院
    46年台上字第1173號民事判例同此意旨），故民法第129條
    第1項第3款所定之消滅時效因承認、起訴而中斷及同法第13
    7條第2項所稱「因起訴而中斷之時效」，均係指有請求權之
    人行使其請求權之行為意思。因之，前開規定所稱起訴具有
    中斷時效，須前案之起訴內容係相當於請求權人對相對人為
    行使請求權之主張，與後案之行使請求權因處於同一請求權
    關係，則前案之起訴始有中斷時效之效力，如非同一請求權
    關係，即無中斷時效之效力。
  ⒉查系爭抵押權為普通抵押權，所擔保債權即為系爭債權，而
    系爭債權為南高院94重上6號判決所認定被告受讓陳永松對
    原告之借款債權3,971,941元(即南高院94重上6號判決附表㈠
    編號1之20萬元、編號2之10萬元、編號4之20萬元、編號7之
    220萬元、編號8之1,171,941元及附表㈡編號6之10萬元)；系
    爭債權之清償期為80年9月19日等情，為兩造所不爭執(見本
    院卷第126、145至146頁)，並有南高院94重上6號判決書在
    卷可憑(見本院卷第29至44頁)，是系爭債權為借款債權，其
    時效起算日為80年9月19日。
  ⒊原告主張系爭債權已罹時效而消滅等語，為被告所否認，並
    以系爭債權之時效於南高院94重上6號判決確定時點即96年5
    月3日重行起算為抗辯。然查南高院94重上6號判決係原告所
    提起確認本票債權不存在及塗銷系爭抵押權登記之訴訟，已
    如前述，則前開訴訟之起訴並非系爭債權有請求權之被告對
    原告為行使系爭債權請求權之主張而起訴，是其自非屬民法
    第129條第1項第3款所稱之起訴，而無中斷時效之效力。故
    被告抗辯系爭債權之時效於南高院94重上6號判決確定時點
    即96年5月3日重行起算云云，應不足採。
  ⒋至被告抗辯原告於前開訴訟中已分別就系爭債權不爭執，已
    為承認，故時效有中斷云云，為原告所否認。經查：
  ⑴系爭債權30萬元部分(即南高院94重上6號判決書附表㈠編號1
    之20萬元、編號2之10萬元)：
    南高院94重上6號判決書認定：「附表㈠編號1、2，各20萬元
    、10萬元部分，被上訴人主張係上訴人之借款，為上訴人所
    不爭執（見本院卷第194頁準備程序筆錄），自屬真實。」
    等語（見本院卷第37頁)，經本院職權調閱南高院94重上6號
    案件卷宗，其95年3月22日準備程序筆錄記載：「(問：被上
    訴人主張79年的本票是簡俊旭借款的？)79年11月15日20萬
    本票、79年12月13日10萬本票，有借但是誰借的已忘記。」
    、「79年11月15日跟12月13日確實有借20萬及10萬，有開本
    票，20萬的本票是80年1月15日到期，10萬元到期日80年3月
    13日，因為陳永松80年1月要交100萬投資山峻的股金，就扣
    除1月到期的20萬元，他拿出80萬的現金，另外3月要繳的股
    金100萬元，扣除10萬，拿出90萬元…」等語（見南高院94重
    上6號卷第194至195頁)，足見原告雖於南高院94重上6號案
    件審理時表示就79年11月15日、12月13日有借款20萬元及10
    萬元之事實，惟此係就法院詢問之事實為陳述，且其同時主
    張不清楚借款者為何人、以及該等金額已由陳永松應繳投資
    股款中扣除清償等節，並非原告是認陳永松對其有借款請求
    權存在，自難認原告對該部分之系爭債權有承認。
  ⑵系爭債權30萬元部分(即南高院94重上6號判決書附表㈠編號4
    之20萬元、附表㈡編號6之10萬元)：
    南高院94重上6號判決書認定「附表㈠編號4之20萬元，即附
    表㈡編號4之款項，此款項係上訴人（即原告）指示陳永松於
    80年2月22日匯入上訴人另設立之旭泰公司…，為上訴人所不
    爭執之事實，且上訴人亦無山峻公司轉讓傳票，則被上訴人
    （即被告）主張該款項係上訴人所借，尚可採信。」(見本
    院卷第37至38頁)、「附表㈡編號6，10萬元部分，係陳永松
    交現金予上訴人陳素月，而非轉入山峻公司之帳戶，為兩造
    所不爭執之事實，且上訴人陳素月未舉證明，該款項係陳永
    松為支付山峻公司之款項，則被上訴人主張係借款應可採信
    。」(見本院卷第39頁)，惟原告於前開案件審理時僅不爭執
    其有指示陳永松於80年2月22日匯入20萬元至旭泰公司，及
    陳永松交現金10萬元予原告等事實，並非是認陳永松對其有
    借款請求權之承認，亦難認原告對該部分之系爭債權有承認
    。
  ⑶系爭債權3,371,941元部分(即南高院94重上6號判決書附表㈠
    編號7之220萬元、編號8之1,171,941元)：
    被告以原告於本院91重訴203號案件所提民事準備書㈡狀之附
    件四「陳董資金往來帳明細表」記載「80.8.14還合庫貸款1
    ,171,941」，及民事準備書㈢狀表示「原告陳素月所簽發之
    支票，乃以前原告向柳源成皆委託張日利處理，故原告將支
    票交給張日利…，因陳永松還張日利（即柳源成）之二百二
    十萬元，已載於原告前狀所提附件四陳董資金往來明細表內
    。」，主張原告已承認系爭債權3,371,941元部分，而有時
    效中斷云云。查原告於本院91重訴203號案件提出「陳董資
    金往來帳明細表」，其上有記載「80.8.14還合庫貸款1,171
    ,941」等語(見本院91重訴203號卷一第163頁)，然核閱本院
    91重訴203號卷宗，原告提出「陳董資金往來帳明細表」係
    為說明陳永松投資山峻公司之事實(見本院91重訴203號卷一
    第154頁)，並非承認陳永松對原告有1,171,941元之借款請
    求權。又原告於本院91重訴203號案件提出民事準備書㈢狀雖
    有前開陳永松還張日利220萬元之陳述(見本院91重訴203號
    卷二第14至15頁)，然其亦緊接陳述「而於陳永松出資款後
    ，張日利將支票交給陳永松，故右開支票係陳素月開給張日
    利二百二十萬元支票中之二張，並非陳素月於78.11.26、78
    .11.28向陳永松借貸交付予伊」等語(見本院91重訴203號卷
    二第15頁)，可見原告並未承認其向陳永松借款220萬元之事
    實。
  ⑷從而，原告於前開訴訟(即本院91重訴203號、南高院94重上6
    號)並未承認系爭債權之存在，是被告抗辯原告於前開訴訟
    中已分別就系爭債權不爭執，已為承認，故時效已有中斷云
    云，尚不足採。
  ⒌綜上，系爭債權為借款債權，其清償期為80年9月19日，已如
    前述，是系爭債權之時效應自80年9月19日起算15年。又系
    爭債權未有時效中斷之事由，則系爭債權於95年9月18日即
    因時效而消滅。因此，原告主張系爭債權已罹於時效而消滅
    等語，應有理由。
  ㈢原告主張系爭抵押權擔保之系爭債權已罹於時效而消滅，被
    告應塗銷系爭抵押權之登記等語，為被告所否認。經查：
  ⒈按所有人對於無權占有或侵奪其所有物者，得請求返還之。
    對於妨害其所有權者，得請求除去之。有妨害其所有權之虞
    者，得請求防止之。民法第767條第1項定有明文。又以抵押
    權擔保之請求權雖經時效消滅，債權人仍得就其抵押物取償
    ，固為民法第145條第1項所明定，惟抵押權人於消滅時效完
    成後，如長期不實行其抵押權，不免將使權利狀態永不確定
    ，有害於抵押人之利益，為維持社會交易秩序，故民法第88
    0條規定：「以抵押權擔保之債權，其請求權已因時效而消
    滅，如抵押權人於消滅時效完成後，5年間不實行其抵押權
    者，其抵押權消滅。」該條所稱實行抵押權，於依民法第87
    3條第1項聲請法院拍賣抵押物之場合，係指抵押權人依法院
    許可拍賣抵押物之裁定，聲請執行法院強制執行拍賣抵押物
    ，或於他債權人對於抵押物聲請強制執行時，聲明參與分配
    而言，不包括抵押權人僅聲請法院為許可拍賣抵押物之裁定
    之情形在內（最高法院87年度台上字第969號判決採此意旨
    ）。
  ⒉系爭抵押權所擔保之系爭債權於95年9月18日即因時效而消滅
    ，已如前述，是被告應於消滅時效完成後，5年間實行系爭
    抵押權，否則抵押權即因除斥期間期滿而消滅。被告於96年
    11月13日以本院91拍574號裁定、南高院94重上6號判決暨確
    定證明書聲請強制執行，行使系爭抵押權，經本院96執2620
    6號受理，嗣於98年2月2日因延緩期滿，被告逾期未表示意
    見，視為撤回而結案等情，為兩造所不爭執(見兩造不爭執
    事項㈣），並經本院調取本院96執26206號核閱屬實，是被告
    雖於系爭債權時效消滅後5年內聲請強制執行行使系爭抵押
    權，惟於強制執行期間，被告聲請暫緩執行，且於延緩期間
    屆滿，經執行法院通知而不聲請續行執行，視為撤回強制執
    行之聲請，則被告應視同未行使系爭抵押權。被告雖於110
    年3月26日再次取得本院110司拍32號裁定准予拍賣，並於11
    0年6月22日以之聲請系爭執行事件（見兩造不爭執事項㈤㈥)
    ，然此顯已逾前開5年之除斥期間。此外，被告除於110年6
    月22日聲請系爭執行事件外，未有其餘於系爭債權時效消滅
    後之5年除斥期間行使系爭抵押權之情形，依民法第880條規
    定，系爭抵押權因除斥期間經過而消滅。
  ⒊從而，系爭抵押權已歸於消滅，業經本院認定如前，則系爭
    抵押權存在之登記狀態對原告之所有權顯有妨害，是原告得
    請求被告塗銷系爭抵押權登記。又系爭抵押權於權利價值超
    過3,971,941元之抵押權設定登記，業經前案判決(即南高院
    94重上6號判決、最高法院96年度台上字第973號裁定)應予
    塗銷確定，亦如前述，原告不得再次請求就系爭抵押權於權
    利價值超過3,971,941元之抵押權設定登記部分塗銷。至系
    爭抵押權於權利價值3,971,941元之抵押權設定登記部分，
    因其登記狀態對原告之所有權顯有妨害，是原告請求就系爭
    抵押權於權利價值3,971,941元之抵押權設定登記予以塗銷
    ，即有理由，應予准許。
  ㈣原告請求撤銷系爭執行事件之強制執行程序等語，為被告所
    否認。經查：
  ⒈按執行名義成立後，如有消滅或妨礙債權人請求之事由發生 
    ，債務人得於強制執行程序終結前，向執行法院對於債權人
    提起異議之訴；如以裁判為執行名義時，其為異議原因之事
    實發生在前訴訟言詞辯論終結後者，亦得主張之。執行名義
    無確定判決同一之效力者，於執行名義成立前，如有債權不
    成立或消滅或妨礙債權人請求之事由發生，債務人亦得於強
    制執行程序終結前提起異議之訴，強制執行法第14條第1、2
    項定有明文。又按所謂消滅債權人請求之事由，係指足以使
    執行名義之請求權及執行力消滅之原因事實，例如清償、提
    存、抵銷、免除、混同、更改、解除條件成就、契約解除或
    行使撤銷權、債權讓與、債務承擔、和解契約之成立或類此
    之情形，始足當之；至所謂妨礙債權人請求之事由，則係指
    使依執行名義所明之給付，罹於不能行使之障礙而言，例如
    同意延期清償、債務人行使同時履行抗辯權、消滅時效完成
    等事由。
  ⒉被告執本院110司拍32號裁定、110年度抗字第17號裁定及確
    定證明書為執行名義，以原告及簡俊旭為執行債務人，向本
    院民事執行處聲請就原告所有409地號土地為拍賣，經系爭
    執行事件受理在案，前開強制執行程序尚未終結等事實，業
    經本院調取系爭執行事件卷宗核閱無誤，堪信為真實。則系
    爭執行事件強制執行程序尚未終結，原告若有消滅或妨礙債
    權人即本件被告請求之事由，自得提起本件債務人異議之訴
    。
  ⒊系爭債權已罹於時效，系爭抵押權未於系爭債權時效消滅後
    之5年除斥期間行使，均如前述。則本件債權人即被告已有
    罹於不能行使之障礙，有妨礙債權人即被告請求之事由，債
    務人即原告依強制執行法第14條規定，請求撤銷系爭執行事
    件關於原告之執行程序，洵屬有據。
  ⒋至被告於系爭執行事件同時以簡俊旭為債務人聲請強制執行
    ，則簡俊旭為系爭執行事件之當事人。原告聲明主張撤銷系
    爭執行事件之強制執行程序，包含前開被告對簡俊旭所為強
    制執行程序部分，惟簡俊旭既非本件當事人，原告亦無提出
    其得代簡俊旭請求撤銷系爭執行事件關於簡俊旭之執行程序
    之說明，則系爭執行事件關於簡俊旭之強制執行程序部分，
    原告請求併予撤銷，即無理由，應予駁回。
五、綜上所述，系爭債權已罹於時效而消滅，系爭抵押權亦因系
    爭債權時效消滅後5年之除斥期間經過而消滅，則原告依民
    法第767條第1項規定，請求塗銷系爭抵押權於權利價值3,97
    1,941元之抵押權設定登記，並依強制執行法第14條規定提
    起本件債務人異議之訴，並聲明系爭執行事件關於對原告之
    執行程序應予撤銷，為有理由，應予准許。逾此部分之請求
    ，為無理由，應予駁回。
六、本件事證已臻明確，兩造其餘攻擊防禦方法，經審酌結果亦
    不影響本判決之結果，爰不以一一論述，附此敘明。
七、訴訟費用負擔之依據：依民事訴訟法第79條。
中　　華　　民　　國　　111 　年　　2 　　月　　8 　　日
                  民事第二庭法　官　陳威憲   
以上正本係照原本作成。
如對本判決上訴，須於判決送達後20日之不變期間內，向本院提
出上訴狀。如委任律師提起上訴者，應一併繳納上訴審裁判費。
中　　華　　民　　國　　111 　年　　2 　　月　　9 　　日
                            書記官  方瀅晴